【裁判字號】    97,家聲,331
【裁判日期】    971028
【裁判案由】    核定遺產管理人報酬
【裁判全文】
臺灣高雄地方法院民事裁定             97年度家聲字第331號
聲  請  人  黃祖裕律師（即被繼承人甲○○之遺產管理人）
被繼承人    甲○○
上聲請人聲請核定遺產管理人報酬事件，本院裁定如下：
  主  文
聲請人任被繼承人甲○○（男，民國○○年○ 月○○日生、身分證統
一編號：Ｚ000000000號）之遺產管理人之報酬核定為新臺幣壹拾
萬元。
程序費用由被繼承人甲○○之遺產負擔。
  理  由
一、按「遺產管理人，得請求報酬，其數額由親屬會議按其勞力
    及其與被繼承人之關係酌定之」、「依本法之規定應開親屬
    會議時，由當事人、法定代理人或其他利害關係人召集之」
    、「親屬會議不能召開或召開有困難時，依法應經親屬會議
    處理之事項，由有召集權人聲請法院處理之」，民法第1183
    條、第1129條、第1132條第2 項前段分別定有明文。
二、聲請意旨略以：聲請人前依鈞院以95年度財管字第11號民事
    裁定選任為被繼承人甲○○之遺產管理人，經裁定確定後，
    聲請人業已依法聲請公示催告、搜尋遺產、申報遺產稅，並
    至臺灣桃園地方法院代為處理94年度重訴字第286 號被告即
    被繼承人甲○○與原告范姜桂香等間之塗銷抵押權登記事件
    。又聲請人為辦理本件管理遺產事宜，業已支出聲請閱卷之
    規費新臺幣（下同）69元、聲請公示催告之規費1, 000 元
    及登報費950 元、戶政規費440 元及地政規費240 元。公示
    催告期間，法務部行政執行署臺北行政執行處通知被繼承人
    欠稅123,104 元待執行，中壢地政事務所先後來文表示被繼
    承人生前遺有土地共34筆。按被繼承人生前無留下現金或可
    拍賣之動產，致其債務及欠稅均無法代償，故所遺土地尚不
    能歸國有，勢必進行處分土地程序。惟該等土地34筆均坐落
    於桃園，勘查現場、委託鑑價及公開拍賣，費時且處分前需
    由聲請人代墊巨額資金，為此懇請鈞院先核定遺產管理費用
    ，俾盡遺產管理人之職責等語。
三、經查：
  (一)本件被繼承人甲○○於94年3 月6 日死亡，其遺產無人繼承
    ，由本院選任聲請人為遺產管理人確定在案，有聲請人提出
    之本院95年度財管字第11號裁定影本1 份為證，並經本院依
    職權調取該卷宗核閱無訛，自堪信屬實。準此，聲請人顯難
    召開親屬會議酌定其管理甲○○遺產之報酬甚明，是其本於
    利害關係人之地位，向本院聲請核定其任遺產管理人之報酬
    ，自有所據。
  (二)次查，聲請人主張之前揭事實，除上述裁定外，另據其提出
    本院收據、聯合報分類廣告委刊證明單暨分類廣告費收據、
    戶政規費收據、地政規費收據、本院95年度繼催字第1 號裁
    定、臺灣桃園地方法院94年度重訴字第286 號判決、臺北市
    稅捐稽徵處大安分處函、臺北市監理處函、臺灣銀行審查部
    函、法務部行政執行署臺北行政執行處命令、逾期未辦繼承
    登記土地或建物通知單、財政部高雄市國稅局函及所附財政
    部高雄市國稅局財產歸屬資料清單、92、93年度綜合所得稅
    各類所得資料清單、全國贈與資料清單、94年度綜合所得稅
    結算申報所得資料參考清單、遺產稅免稅證明書、遺產稅不
    計入遺產總額證明書等影本資料為證，堪信真實。本院審酌
    ：本件被繼承人遺產之土地眾多，且均坐落於桃園縣，參以
    聲請人前已處理被繼承人土地衍生之塗銷抵押權登記事件之
    訴訟，有上開94年度重訴字第286 號判決可稽，足見其法律
    關係尚非單純，故聲請人所需支出之相關勞力、時間、心力
    較多；以及聲請人業已為閱卷、聲請公示催告、登報、查詢
    被繼承人財產等管理遺產行為；且考量聲請人處理上開事務
    所需時間之久暫、耗費人力之程度、各該債權人之受償權利
    應受保障，並參酌本件如由國有財產局擔任遺產管理人，依
    財政部訂頒之「代管無人承認繼承遺產作業要點」第14點第
    3 項規定請求管理遺產報酬之標準不得低於遺產現值百分之
    一等一切情狀，認本件核予遺產管理人之報酬以100,000 元
    為適當，爰酌定如主文所示。至於聲請人擔任被繼承人甲○
    ○遺產管理人所支出之代墊費用，依法應由遺產所支付，列
    於遺產管理人報酬，故此部分即無庸另行核給，併此敘明。
四、依非訟事件法第157條，裁定如主文。
中    華    民    國    97    年    10    月    28    日
                  家事法庭  法  官   郭慧珊
以上正本證明與原本無異。
如對本裁定抗告須於裁定送達後10日內向本院提出抗告狀。
中    華    民    國    97    年    10    月    28    日
                            書記官   王少玲


司法院資訊處製作；財團法人民間司法改革基金會備份。
